臺灣臺中地方法院刑事判決
110年度訴字第534號
公  訴  人  臺灣臺中地方檢察署檢察官
被      告  邱裕元


選任辯護人  陳冠仁律師
            王邵威律師
被      告  湯于樂


選任辯護人  戴孟婷律師
被      告  王晊祥



選任辯護人  張竫楡律師
上列被告等因違反毒品危害防制條例案件，經檢察官提起公訴（
110年度偵字第3783、7340號），本院判決如下：
    主    文
邱裕元共同販賣第二級毒品，處有期徒刑貳年柒月。扣案之SAMS
UNG廠牌行動電話壹支及犯罪所得新臺幣叁仟伍百元均沒收。
湯于樂共同販賣第二級毒品，處有期徒刑貳年陸月。
王晊祥共同販賣第二級毒品，處有期徒刑貳年陸月。
    犯罪事實
一、邱裕元、湯于樂及王晊祥均明知甲基安非他命係屬毒品危害
    防制條例列管之第二級毒品，未經許可，不得販賣、持有，
    竟意圖營利，共同基於販賣甲基安非他命之犯意聯絡，由邱
    裕元於民國110年1月11日凌晨1時許，以所持用門號0000000
    000之SAMSUNG廠牌行動電話內建LINE通訊軟體暱稱「韓元樂
    」與使用LINE通訊軟體暱稱「車小剛」之車郁剛聯繫，雙方
    於同日下午4時55分許談妥以價金新臺幣(下同)3500元交易
    甲基安非他命1包，並要求車郁剛先行支付價金，車郁剛詢
    問轉帳至何金融帳戶帳號，湯于樂即以LINE通訊軟體傳送其
    向中國信託商業銀行(下稱中國信託銀行)申辦之金融帳戶帳
    號000000000000號予邱裕元，讓邱裕元提供予車郁剛轉帳購
    毒價金，車郁剛遂於同日下午5時3分許轉帳3500元至湯于樂
    上開中國信託帳戶內，並與邱裕元相約於同日晚間8時許見
    面交付。湯于樂自中國信託銀行之LINE通訊軟體官方帳號所
    傳送之訊息得知上開中國信託銀行帳戶已入帳3500元後，即
    由邱裕元陪同前往所在處所附近之自動櫃員機提領3000元，
    邱裕元以該筆款項向使用LINE通訊軟體暱稱「hoang manh」
    之男子(下稱「hoang manh」)購得甲基安非他命1包後，再
    與車郁剛相約在臺中市○○區○○路000○0號逢甲民宿門口交易
    ，車郁剛於同日晚間9時20分許至上址赴約，邱裕元即指示
    王晊祥出面將甫購得之前開甲基安非他命1包交予車郁剛，
    而完成交易。嗣警方於110年1月12日下午3時10分許，在臺
    中市○區○○○路000號前執行勤務時，察覺車郁剛形跡可疑，
    遂趨前表明身分並實施盤查，經車郁剛同意搜索而查獲其持
    有甲基安非他命1包(含袋重0.81公克，送驗淨重0.5387公克
    )，車郁剛為警詢問時坦承有於上開時間、地點，以3500元
    向暱稱「韓元樂」之男子購買甲基安非他命，並向警方指認
    暱稱「韓元樂」之男子即為邱裕元。經警方循線調查並核對
    逢甲民宿監視器攝錄影像畫面後，確認邱裕元係投宿在臺中
    市○○區○○路000○0號3樓F室，遂持本院核發之搜索票，於110
    年1月19日下午5時30分許，前往邱裕元投宿之上開處所執行
    搜索，當場扣得甲基安非他命1包（毛重0.43公克，送驗淨
    重0.2023公克）、吸食器2組、分裝袋1批、藥鏟1支及前揭S
    AMSUNG廠牌行動電話1支。
二、案經臺中市政府警察局第五分局報告臺灣臺中地方檢察署檢
    察官偵查起訴。
    理    由
一、證據能力部分
 (一)按被告以外之人於審判外之陳述，雖不符同法第159條之1
     至第159條之4之規定，然經當事人於審判程序同意作為證
     據，法院審酌該言詞陳述或書面陳述作成時之情況，認為
     適當者，亦得為證據；又當事人、代理人或辯護人於法院
     調查證據時，知有第159條第1項不得為證據之情形，而未
     於言詞辯論終結前聲明異議者，視為有前項之同意，同法
     第159條之5亦定有明文。其立法意旨在於傳聞證據未經當
     事人之反對詰問予以核實，原則上先予排除，惟若當事人
     已放棄詰問或未聲明異議，基於證據資料愈豐富，愈有助
     於真實發現之理念，且強化言詞辯論原則，法院自可承認
     該傳聞證據例外擁有證據能力。查，本案認定犯罪事實所
     引用之卷內被告邱裕元、湯于樂、王晊祥以外之人於審判
     外之陳述，檢察官、被告邱裕元、湯于樂、王晊祥及渠等
     之辯護人於本院準備程序均不爭執其作為本案證據之證據
     能力(見本院卷第143至144，230頁)，於辯論終結前亦未對
     該等證據之證據能力聲明異議(見本院卷第295至312頁)，
     本院復審酌前揭陳述作成時之情況，並無違法取證之瑕疵
     ，亦認以之作為證據為適當，是本案有關被告以外之人於
     審判外之言詞或書面陳述等供述證據，依前揭法條意旨，
     自均得為證據。
 (二)按除法律另有規定外，實施刑事訴訟程序之公務員因違背
     法定程序取得之證據，其有無證據能力之認定，應審酌人
     權保障及公共利益之均衡維護，刑事訴訟法第158條之4定
     有明文。經查，本案認定犯罪事實所引用之卷內非供述證
     據，並無證據證明係實施刑事訴訟程序之公務員違背法定
     程序所取得，且經本院於審理中提示並告以要旨而為調查
     時，檢察官、被告邱裕元、湯于樂、王晊祥及渠等之辯護
     人均未表示該等非供述證據不具證據能力，揆諸上開規定
     ，自應認均具有證據能力。
二、認定事實所憑之證據及理由：
 (一)上開犯罪事實，業經被告邱裕元、湯于樂、王晊祥於警詢
     、偵訊、本院準備程序及審理時坦承不諱（被告邱裕元部
     分見偵3783卷第43至45、47至54、187至194、291至295、3
     67至369頁，本院卷第39至43、137至348、271至278、283
     至285頁，聲羈卷第17至21頁；被告湯于樂部分見偵3783卷
     第59至63、271至275頁，本院卷第137至148頁；被告王晊
     祥部分見偵3783卷第69至73、271至274、277頁，本院卷第
     137至148、227至231頁），復經證人車郁剛於警詢及偵訊
     時證述明確(見他字卷第13至21、85至89頁），並有臺中市
     政府警察局第五分局偵查隊110年1月17日偵查報告、臺中
     市政府警察局第五分局刑事案件報告書、證人車郁剛指認
     被告邱裕元之指認犯罪嫌疑人紀錄表、指認表、嫌疑人對
     照表、證人車郁剛與暱稱「韓元樂」之LINE通訊軟體對話
     紀錄截圖、證人車郁剛提出轉帳紀錄截圖、暱稱「韓元樂
     」之LINE通訊軟體頁面截圖、臺中市○○區○○路000○0號逢甲
     民宿110年1月11日監視器錄影畫面截圖、逢甲民宿訂單資
     料、逢甲民宿現場照片及車牌號碼000-0000號自小客車照
     片、車牌號碼000-0000號之車輛詳細資料報表(見他字卷第
     7、9至12、23至27、29至49、51、53至67、71、75、81頁
     ）、本院110年聲搜字81號搜索票、臺中市政府警察局第五
     分局搜索扣押筆錄、扣押物品目錄表、收據、被告邱裕元
     指認被告王晊祥、湯于樂及證人阮庭孟、被告湯于樂指認
     被告邱裕元及王晊祥、被告王晊祥指認被告邱裕元及湯于
     樂之指認犯罪嫌疑人紀錄表、指認表、嫌疑人對照表(見偵
     3783卷第33、35至41、55至58、65至68、75至78頁)、被告
     邱裕元所使用LINE通訊軟體暱稱「韓元樂」之個人資料截
     圖、對話紀錄截圖、中國信託銀行官方帳號內之入帳資料
     截圖（見偵3783卷第99至101頁）、被告湯于樂提出與暱稱
     「韓元樂」之LINE通訊軟體對話紀錄截圖（見偵3783卷第1
     03頁）、被告湯于樂所申辦中國信託銀行帳號00000000000
     0號之台幣活存明細（見110偵3783卷第105頁）、臺中市○○
     區○○路000○0號3樓F室110年11月19日現場查獲照片、扣案
     物品照片（見偵3783卷第107至109、113至117頁）、衛生
     福利部草屯療養院110年1月20日草療鑑字第1100100267、0
     000000000號鑑驗書（見偵3783卷第281、283頁，本院卷第
     131頁）、中國信託銀行戶名湯于樂帳號0000000000000號
     之帳戶資料及自動交易LOG資料-財金交易資料、臺灣臺中
     地方檢察署110年度扣保字第13號扣押物品清單(見偵7340
     卷第81至83頁)等在卷可參，及扣案之SAMSUNG廠牌行動電
     話1支可稽，足認被告邱裕元、湯于樂、王晊祥之自白應與
     事實相符，應堪採信。
 (二)又按販賣毒品係違法行為，非可公然為之，且毒品可任意
     分裝、增減份量、調整純度，其價格並隨時依交易雙方之
     關係、資力、需求量、對行情之認知、來源是否充裕、查
     緝是否嚴緊、購買者被查獲時供出來源之風險評估等因素
     而變動，既無公定價格，亦無法一概而論；因而販賣之利
     得，除經坦承犯行，或帳冊價量均臻明確外，委難察得實
     情。然衡以毒品價格昂貴且不易取得，其販賣行為涉及重
     罪，並為治安機關所嚴加查緝，若販賣毒品之人無利可圖
     ，應無冒著被查獲之風險而平白攜帶毒品往返送交他人、
     自曝於險之理，故販賣毒品之人有從中賺取價差或量差而
     牟利之意圖及事實，應屬合理認定。從而對於有償之毒品
     交易，除別有事證足認係按同一價格轉讓、確未牟利者外
     ，如僅以未確切查得販賣毒品賺取之價差或量差，即認定
     非法販賣之事證不足，將導致知過坦承之人面臨重罪，飾
     詞否認之人，反而僥倖得逞，將失情理之平（最高法院107
     年度台上字第140號判決意旨參照）。查，被告邱裕元於本
     院審理時供稱：我購得本案毒品後以3500元賣給車郁剛，
     可以賺500元，買東西請大家一起吃掉了等語，且與被告湯
     于樂、王晊祥供承之情節相符(見本院卷第308頁)，足見被
     告邱裕元等3人本件所為確係基於營利之意圖而為販賣第二
     級毒品之犯行至明。
 (三)綜上，本案事證明確，被告邱裕元等3人上開犯行均足以認
     定，應予依法論罪科刑。
三、論罪科刑：
 (一)核被告邱裕元、湯于樂、王晊祥所為，均係犯毒品危害防
     制條例第4條第2項之販賣第二級毒品罪。又被告邱裕元等3
     人因販賣第二級毒品而持有第二級毒品之低度行為，應為
     販賣第二級毒品之高度行為所吸收，均不另論罪。
 (二)另按共同實行犯罪行為之人，在合同意思範圍以內，各自
     分擔犯罪行為之一部，相互利用他人之行為，以達其犯罪
     之目的者，即應對於全部所發生之結果，共同負責，不問
     犯罪動機起於何人，亦不必每一階段犯行，均經參與。而
     已參與分擔犯罪構成要件行為之共同正犯，既已共同實行
     犯罪行為，則該行為人，無論係先參與謀議，再共同實行
     犯罪，或於行為當時，基於相互之認識，以共同犯罪之意
     思參與，均成立共同正犯（最高法院109年度台上字第2572
     號判決意旨參照）。查，被告邱裕元與證人車郁剛聯繫談
     妥交易甲基安非他命相關事宜，被告湯于樂提供上開中國
     信託銀行帳戶讓證人車郁剛轉匯毒品交易價金，並由被告
     王晊祥出面交付甲基安非他命1包予證人車郁剛，可認被告
     邱裕元、湯于樂、王晊祥係各以自己共同犯罪之意思，於
     犯意聯絡下，相互支援、供應彼此所需地位，而利用彼此
     行為，以達共同販賣第二級毒品之目的，乃屬其等犯罪歷
     程不可或缺之重要環節，自應就參與犯行所生之全部犯罪
     結果共同負責。是被告邱裕元、湯于樂、王晊祥間，就販
     賣第二級毒品既遂犯行，有犯意聯絡及行為分擔，為共同
     正犯。
 (三)刑之減輕：
　  1.按犯毒品危害防制條例第4條至第8條之罪於偵查及歷次審
      判中均自白者，減輕其刑，同條例第17條第2項定有明文
      。而自白在學理上有所謂「狹義自白」與「廣義自白」二
      種概念；刑事訴訟法第100條規定，雖將被告對於犯罪之
      自白及其他不利益之陳述區分為二，然自白在本質上亦屬
      於自己不利益陳述之一種，而同法第156條第1項，固僅就
      自白之證據能力為規定，但對於其他不利益之陳述證據能
      力之有無，仍有其適用。基於被告自白在刑事訴訟法上之
      證據能力與證明力有諸多之限制，因此法規範上所謂被告
      之自白，宜從廣義解釋，除指對於犯罪事實全部或一部為
      肯定供述之狹義自白外，尚包括狹義自白以外之其他承認
      不利於己之事實所為之陳述在內；又該項所謂「自白」，
      乃對自己之犯罪事實全部或主要部分為肯定供述之意（最
      高法院98年度台上字第6928號、99年度台上字第4874號判
      決參照)。查，被告邱裕元於偵訊時坦承與證人韓郁剛聯
      繫毒品交易事宜，以被告湯于樂提供之上開中國信託銀行
      帳戶收受證人車郁剛匯入之購毒價金3500元，且陪同被告
      湯于樂提領3000元向「hoang manh」購得甲基安非他命1
      包後，指示被告王晊祥交付予證人車郁剛等情(見偵3783
      卷第291至293頁)；被告湯于樂於偵訊時坦承其提供上開
      中國信託銀行帳戶供證人車郁剛轉匯購毒價金3500元，旋
      即提領3000元讓被告邱裕元向上手購得甲基安非他命1包
      後交予證人車郁剛等情(見偵3783卷第272至273頁)；被告
      王晊祥於偵訊時坦承有受被告邱裕元指示在逢甲民宿門口
      將甲基安非他命1包交予證人車郁剛等情(見偵3783卷第27
      3至274頁)，足認被告邱裕元3人於偵訊時就上開販賣第二
      級毒品犯行之主要事實已為肯定之供述，而符合廣義之自
      白，被告邱裕元3人更於本院準備程序及審理時為認罪之
      陳述(見本院卷第140至145，229至231、308頁)，自均應
      依毒品危害防制條例第17條第2項之規定，減輕其刑。
    2.按毒品危害防制條例第4條至第8條、第10條或第11條之罪
      ，供出毒品來源，因而查獲其他正犯或共犯者，減輕或免
      除其刑，同條例第17條第1項定有明文。所稱「供出毒品
      來源，因而查獲其他正犯或共犯者」，係指犯罪行為人詳
      實供出毒品來源之對向性正犯，或與其具有共同正犯、共
      犯（教唆犯、幫助犯）關係之人之具體事證，因而使調查
      或偵查犯罪之公務員得據以對之發動調查或偵查程序，並
      因此而確實查獲其人、其犯行者，始足該當。而其中所言
      「查獲」，除指查獲該其他正犯或共犯外，並兼及被告所
      指其毒品來源其事。且被告供出毒品來源，與警方或偵查
      犯罪機關查獲其他正犯或共犯之間，必須具有因果關係，
      始足以當之（最高法院104年度台上字第2105號刑事判決
      參照）。本案被告邱裕元為警查獲後，固於警詢時供稱：
      於110年1月12日，我以3000元向阮庭孟購得甲基安非他命
      1包，再將該包毒品以3500元賣給車郁剛等語(見偵3783卷
      第53頁)，然經本院向臺灣臺中地方檢察署(下稱臺中地檢
      署)函詢被告邱裕元之毒品上游後續追查情形，臺中地檢
      署函覆本件未因而查獲毒品上手阮庭孟，有臺中地檢署11
      0年8月31日中檢謀叔110偵3783字第1109083472號函文在
      卷可參(見本院卷第195頁)；臺中市政府警察局第五分局
      則函覆略以：被告邱裕元於警詢時供稱毒品來源係阮庭孟
      ，本分局報請臺中地檢署指揮偵辦，直至111年2月17日仍
      在偵查中，尚未查獲上手等情，有臺中市政府警察局第五
      分局111年1月6日中市警五分偵字第1100060412號函文、
      本院電話紀錄表附卷可參(見本院卷第255、291頁)，是本
      案尚未能確認檢警是否已因被告邱裕元之供述而查獲其於
      110年1月11日所出售甲基安非他命之上手究為何人，亦查
      無檢察官就「hoang manh」是否有於110年1月11日出售甲
      基安非他命予被告邱裕元乙節為偵查起訴之情事，實無從
      依毒品危害防制條例第17條第1項規定減刑，附此敘明。
    3.按犯罪之情狀顯可憫恕，認科以最低度刑仍嫌過重者，得
      酌量減輕其刑，刑法第59條定有明文。而刑法第59條之酌
      量減輕其刑，必於犯罪之情狀，在客觀上足以引起一般同
      情，認為即予宣告法定最低度刑期猶嫌過重者，始有其適
      用（最高法院51年台上字第899號判決、105年度台上字第
      1608號判決意旨參照）。而同為販賣第二級毒品之人，其
      原因動機不一，犯罪情節未必盡相同，所造成危害社會程
      度並非全然一致，但法律科處此類犯罪所設法定本刑卻同
      為「製造、運輸、販賣第二級毒品者，處無期徒刑或10年
      以上有期徒刑，得併科新臺幣1千5百萬元以下罰金。」，
      實屬甚重，故宜考量行為人之客觀犯行與主觀惡性，審酌
      是否猶可憫恕，以資決定應否適用刑法第59條規定酌減其
      刑，期使個案裁判量刑能符合比例原則，避免失之過苛。
      經查，被告邱裕元3人所為本案犯行，販賣毒品對象僅1人
      、次數僅1次，所獲利益僅500元，犯罪情節實難與販賣大
      量毒品，致對治安產生重大危害之運毒集團或毒梟相比擬
      。是倘以其所犯毒品危害防制條例第4條第2項販賣第二級
      毒品罪之法定本刑為10年以上有期徒刑、得併科1500萬元
      以下罰金，及上開偵審自白規定減輕其刑，就被告邱裕元
      3人最輕可量定之本刑猶為5年以上之有期徒刑，與其犯罪
      情節相較，屬法重情輕，在客觀上足以引起一般之同情，
      容有情堪憫恕之處，爰依刑法第59條之規定，均遞減輕其
      刑。
 (四)爰以行為人之責任為基礎，審酌被告邱裕元3人明知毒品不
     僅戕害施用者之生理及心理健康，且施用者為購買毒品以
     解除毒癮，往往不惜耗費鉅資，以致散盡家財連累家人，
     甚或鋌而走險實施財產犯罪，危害社會治安，仍為一己私
     利，無視國家杜絕毒品之禁令而販賣甲基安非他命，所為
     均屬不該。惟念及被告邱裕元等3人坦承犯行，及被告邱裕
     元積極配合檢警查緝上手之犯後態度，兼衡被告邱裕元等3
     人為上開犯行之分工情形、販賣毒品之數量、對價及實際
     所得利益、渠等犯罪之動機、目的、手段、情節及素行，
     暨被告邱裕元於本院審理時自陳高中肄業、未婚、在家中
     幫忙水果攤位販售、與父母親同住、家裡經濟狀況普通；
     被告湯于樂於本院審理時自陳高職肄業、未婚、從事美髮
     業、與母親同住、家中經濟狀況勉持；被告王晊祥於本院
     審理時自陳大學肄業、未婚、從事飯店櫃檯工作、與父母
     親同住、家裡經濟狀況不好（見本院卷第309至310頁）等
     一切情狀，分別量處如主文所示之刑。
 (五)沒收：
　 1.按犯毒品危害防制條例第4條之罪者，其供犯罪所用之物，
     不問屬於犯罪行為人與否，均沒收之，同條例第19條第1項
     定有明文。查扣案SAMSUNG廠牌行動電話1支，係被告邱裕
     元所有供被告3人作為本件販賣毒品聯絡證人車郁剛使用乙
     節，業經被告邱裕元於本院準備程序及審理時陳明在卷（
     見本院卷第142、302頁)，則依毒品危害防制條例第19條第
     1項之規定，不問屬於犯罪行為人與否，應於被告邱裕元販
     賣第二級毒品罪刑項下諭知沒收。
　 2.按犯罪所得，屬於犯罪行為人者，沒收之，於全部或一部
     不能沒收或不宜執行沒收時，追徵其價額，刑法第38條之1
     第1項前段、第3項定有明文。查，被告邱裕元於本院審理
     時供稱：我購得毒品後以3500元賣給車郁剛，可以賺500元
     ，賺得之款項用來買東西請大家一起吃等語，已如前述，
     足見被告邱裕元就本案販賣第二級毒品甲基安非他命犯行
     所收取之販毒價金3500元，為其犯罪所得，且被告邱裕元
     已於110年2月26日偵查中主動繳回上開犯罪所得3500元，
     此有辦理自動繳回所得需求表、被告自動繳交犯罪所得通
     知書、贓證物款收據、扣押物品清單存卷可憑(見偵3783卷
     第361、365至373頁，查扣1942卷第3至13頁)，不問其中成
     本若干，利潤多少，爰依刑法第38條之1第1項規定，於被
     告邱裕元販賣第二級毒品罪刑項下宣告沒收。
　 3.扣案之甲基安非他命1包為被告邱裕元所有供己施用，與本
     案販賣第二級毒品犯行無關；扣案之藥鏟1支係被告邱裕元
     所有用於將甲基安非他命從袋子中挖出來放進玻璃球內吸
     食使用，與本案上開販賣毒品犯行無關；扣案之分裝袋1批
     係被告邱裕元向上手購買毒品時要使用，與本案上開販賣
     毒品犯行無關；扣案之安非他命吸食器2組，其中1組為被
     告邱裕元所有、1組為被告湯于樂所有，均係供吸食毒品使
     用等情，業經被告邱裕元、湯于樂於本院準備程序中供陳
     在卷(見本院卷第142至143，302頁)，且尚查無證據證明與
     本案上開販賣第二級毒品犯行有何關聯，爰均不予宣告沒
     收，併予敘明。
據上論斷，應依刑事訴訟法第299條第1項前段，毒品危害防制條
例第4條第2項、第17條第2項、第19條第1項，刑法第11條、第28
條、第59條、第38條之1第1項前段、第3項，判決如主文。　　
本案經檢察官林依成提起公訴，檢察官黃元亨到庭執行職務。
中　　華　　民　　國　　111 　年　　3 　　月　　25　　日
                  刑事第三庭    審判長法  官  劉麗瑛
                                      法  官  簡志宇
                                      法  官  吳孟潔
以上正本證明與原本無異。
如不服本判決應於收受送達後20日內向本院提出上訴書狀，並應
敘述具體理由；其未敘述上訴理由者，應於上訴期間屆滿後20日
內向本院補提理由書（均須按他造當事人之人數附繕本）「切勿
逕送上級法院」。
　　　　                              書記官  林育蘋
中　　華　　民　　國　　111 　年　　3 　　月　　25　　日
　　　　　　　　　
附錄論罪科刑法條
毒品危害防制條例第4條
製造、運輸、販賣第一級毒品者，處死刑或無期徒刑；處無期徒
刑者，得併科新臺幣3千萬元以下罰金。
製造、運輸、販賣第二級毒品者，處無期徒刑或10年以上有期徒
刑，得併科新臺幣1千5百萬元以下罰金。
製造、運輸、販賣第三級毒品者，處7年以上有期徒刑，得併科
新臺幣1千萬元以下罰金。
製造、運輸、販賣第四級毒品者，處5年以上12年以下有期徒刑
，得併科新臺幣5百萬元以下罰金。
製造、運輸、販賣專供製造或施用毒品之器具者，處1年以上7年
以下有期徒刑，得併科新臺幣1百50萬元以下罰金。
前五項之未遂犯罰之。